臺灣新北地方法院刑事判決
                                   110年度審訴字第1508號
公  訴  人  臺灣新北地方檢察署檢察官
被      告  陳昱廷


上列被告因詐欺案件，經檢察官提起公訴（110年度軍偵字第22
號），本院判決如下：
    主  文
陳昱廷被訴部分，公訴不受理。未扣案之犯罪所得新臺幣捌萬參
仟參佰參拾參元沒收，於全部或一部不能沒收或不宜執行沒收時
，追徵其價額。
    理  由
一、公訴意旨略以：被告陳昱廷積欠周明𦒋與酒店等多筆債務而
    需錢孔急，周明𦒋、陳建佑（涉犯三人以上共同詐欺取財罪
    部分，由本院另行審結）、被告陳昱廷3人竟共同意圖為自
    己不法之所有，而基於3人以上詐欺取財之犯意，於民國109
    年8月7日16時許，在陳建佑經營位於臺北市○○區○○○路000號
    之新聯建設股份有限公司（下稱新聯公司），由周明𦒋、陳
    建佑提議佯裝被告陳昱廷賭博輸錢，再將被告陳昱廷押回其
    住處向其父母要錢之計畫，嗣被告陳昱廷答應加入此計畫，
    即由陳建佑指示被告陳昱廷簽立面額新臺幣（下同）45萬元
    之本票、借款45萬元之借據及承諾書，製造被告陳昱廷至臺
    北市○○區○○○路000巷00號地下1樓賭博輸錢而借款45萬元之
    假象。嗣於翌（8）日0時30分許，周明𦒋、陳建佑、被告陳
    昱廷及2名真實姓名年籍不詳之成年男子共同至被告陳昱廷
    父親即告訴人陳根城位於新北市○○區○○路000巷00弄00號3樓
    之住處，由陳建佑與另名真實姓名年籍不詳之成年男子押著
    被告陳昱廷，陳建佑並向告訴人佯稱被告陳昱廷至臺北市○○
    區○○○路000巷00號地下1樓臺北市皇家德州撲克競技協會賭
    博輸錢而積欠45萬元債務云云，並出示上開被告陳昱廷簽立
    之本票、借據及承諾書，致告訴人陷於錯誤，而與陳建佑達
    成以25萬元清償上開債務之協議，告訴人並於同日1時30分
    許，在上開住處，當場交付現金14萬元予陳建佑，復於109
    年8月9日19時30分許，在臺北市○○區○○○路000號之新聯公司
    ，交付現金11萬元予陳建佑。而陳建佑將上開詐得款項共25
    萬元與周明𦒋、被告陳昱廷朋分。嗣被告陳昱廷於數日後向
    告訴人坦承上情，告訴人始悉受騙。因認被告陳昱廷涉犯刑
    法第339條之4第1項第2款之三人以上共同詐欺取財罪嫌等語
    。
二、按告訴乃論之罪，告訴人於第一審辯論終結前，得撤回其告
    訴，刑事訴訟法第238條第1項定有明文；又告訴經撤回者，
    應諭知不受理之判決，且此項判決得不經言詞辯論為之，同
    法第303條第3款、第307條亦分別定有明文。另直系血親、
    配偶、同財共居親屬、五親等內血親或三親等內姻親之間犯
    刑法第339條之4第1項第2款之三人以上共同詐欺取財罪者，
    依刑法第343條準用同法第324條規定，須告訴乃論。
三、本案被告陳昱廷因詐欺案件，經檢察官偵查提起公訴，認被
    告陳昱廷犯刑法第339條之4第1項第2款之三人以上共同詐欺
    取財罪嫌，惟因被告陳昱廷與告訴人間具有一親等直系血親
    關係，此有告訴人於本院審理中之證述明確（見本院卷附11
    1年3月17日準備程序筆錄第3頁），並有戶役政資訊網站查
    詢個人戶籍資料1份在卷可稽。揆諸前揭規定，即須告訴乃
    論。茲據告訴人於本院準備程序中以言詞及具狀表明撤回被
    告陳昱廷部分之告訴，有本院準備程序筆錄及撤回告訴狀1
    紙附卷可查，揆諸前揭說明，就被告陳昱廷犯三人以上共同
    詐欺取財罪部分，爰不經言詞辯論，逕為諭知不受理判決。
四、沒收部分：
㈠、按犯罪所得，屬於犯罪行為人者，沒收之。前2項之沒收，
    於全部或一部不能沒收或不宜執行沒收時，追徵其價額，刑
    法第38條之1第1項前段、第3項定有明文。又按共同正犯之
    犯罪所得，沒收或追徵，應就各人所分得之數額分別為之；
    先前對共同正犯採連帶沒收犯罪所得之見解，已不再援用及
    供參考（最高法院104年第13次刑事庭會議決議意旨參照）
    ，此為終審機關近來一致之見解。所謂各人「所分得」，係
    指各人「對犯罪所得有事實上之處分權限」，法院應視具體
    個案之實際情形而為認定；倘若共同正犯各成員內部間，對
    於不法利得分配明確時，固應依各人實際分配所得沒收；然
    若共同正犯成員對不法所得並無處分權限，其他成員亦無事
    實上之共同處分權限者，自不予諭知沒收；至共同正犯各成
    員對於不法利得享有共同處分權限時，則應負共同沒收之責
    （最高法院104年度台上字第3937號判決意旨參照）。倘個
    案中得以明確認定共犯之實際犯罪所得，則就各人分得之數
    宣告沒收、追徵，固無疑義。惟共犯如就犯罪利得具有事實
    上之共同支配關係，且實際上難以區別各人分受之數或利益
    ，為徹底落實沒收新制「任何人都不得保有犯罪所得」之宗
    旨，仍應就全部犯罪所得宣告沒收，以資適法。然若共同正
    犯各成員對於不法利得享有共同處分權限，惟彼此間分配狀
    況未臻具體或明確，自應負共同沒收之責，所謂負共同沒收
    之責，參照民法第271條「數人負同一債務，而其給付可分
    者，除法律另有規定或契約另有訂定外，應各平均分擔之」
    ，民事訴訟法第85條第1項前段「共同訴訟人，按其人數，
    平均分擔訴訟費用」等規定之法理，即係平均分擔之意，且
    不因部分共同正犯已死亡，而影響、增加其他共同正犯所應
    負擔之沒收責任範圍（即已死亡之共同正犯，亦應列入共同
    、平均分擔之人數計算），有最高法院107年度台上字第157
    2號判決要旨可參。   
㈡、次按第38條之1第1項之犯罪所得，因事實上或法律上原因未
    能追訴犯罪行為人之犯罪或判決有罪者，得單獨宣告沒收，
    刑法第40條第3項定有明文。經查，周明𦒋、陳建佑及被告
    陳昱廷雖坦承本件詐欺犯行，惟周明𦒋否認有分得財物，陳
    建佑及被告陳昱廷就犯罪所得部分前後供述不一，卷內亦無
    其他證據得以認定周明𦒋、陳建佑及被告陳昱廷實際分受之
    情形，就其等所陳述之分得贓款數額容有疑義，致本院無從
    確實查知被告各人犯罪所得之數額，而有認定犯罪所得顯有
    困難之情形，而查本案詐欺犯行既由周明𦒋、陳建佑及被告
    陳昱廷共同行騙，應認周明𦒋、陳建佑及被告陳昱廷就犯罪
    所得之贓物享有共同處分權限，揆諸前開說明，周明𦒋、陳
    建佑及被告陳昱廷彼此間分配狀況未臻具體、明確，爰按比
    例平均分擔（25萬元÷3＝8萬3333元，小數點以下四捨五入）
    ，故被告陳昱廷就本件犯行之犯罪所得為8萬3333元，雖被
    告陳昱廷因告訴人陳根城撤回告訴而經本院諭知不受理之判
    決，未能判決有罪，惟未扣案之犯罪所得8萬3333元，業經
    檢察官於起訴書內聲請宣告沒收，自應依刑法第38條之1第1
    項前段規定宣告沒收之，並依同條第3項規定，於全部或一
    部不能沒收或不宜執行沒收時，追徵其價額。　　
據上論斷，應依刑事訴訟法第303條第3款、第307條，刑法第38
條之1第1項前段、第3項、第40條第3項，判決如主文。
中　　華　　民　　國　  111　  年　  4    月　　29  　日
　　　　　　　　　刑事第二十三庭　審判長法  官　劉安榕
　　　　　　　　　
　　　　　　　　　　　　　　　　　　　　法　官　藍海凝
　　　　　　　　　　　　　　　　　　　　
　　　　　　　　　　　　　　　　　　　　法　官　傅明華
上列正本證明與原本無異。
如不服本判決，應於判決送達後20日內敘明上訴理由，向本院提
出上訴狀 (應附繕本) ，上訴於臺灣高等法院。其未敘述上訴理
由者，應於上訴期間屆滿後20日內向本院補提理由書「切勿逕送
上級法院」。
                                        書記官　盧姿妤
中　　華　　民　　國　　111 　年　　4 　　月　　29　　日